【裁判字號】    93,易,679
【裁判日期】    950503
【裁判案由】    侵占
【裁判全文】
臺灣屏東地方法院刑事判決               93年度易字第679號
公  訴  人  臺彎屏東地方法院檢察署檢察官
被      告  甲○○
            丙○○
以上被告因侵占案件，經檢察官提起公訴（92年度偵字第5278號
）本院判決如下：
    主  文
甲○○連續意圖為自己不法之所有，而侵占自己持有他人之物，
處拘役肆拾日，如易科罰金，以佰元折算壹日。
丙○○無罪。
    事  實
一、緣乙○○將其所有坐落屏東縣內埔鄉○○段148 地號土地之
    應有部分1/6 及其上同段54建號建物即門牌號碼屏東縣內埔
    鄉北平巷96號房屋，於民國86年2 月18日以買賣為原因移轉
    登記予甲○○，惟因台灣中小企業銀行股份有限公司鳳山分
    行（下稱：中小企銀）不同意將乙○○於83年11月間，以上
    開房、地所設定最高限額抵押新臺幣（下同）3,400,000 元
    而實際借貸為2,800,000 元之債務人名義，由乙○○變更為
    甲○○，乙○○即與甲○○、及即甲○○之夫丙○○共同與
    台灣中小企銀協議，自86年6 月17日起，增加甲○○及丙○○為連帶保證人，債務人仍為乙○○。嗣於87年4 月間某日
    ，乙○○與甲○○協議該貸款本息約30,000元由其二人平均
    分擔，乙○○依約分別於87年4 月24日、87年5 月5 日、87
    年5 月21日、87年6 月24日及87年7 月23日分別匯款15,000
    元、50,000元、15,000元、15,000元及15,000元，合計110,
    00 0元至丙○○在高雄區中小企業銀行西屏東分行（下稱：
    高雄中小企銀）帳號為00000000000000號帳戶內（因該帳戶
    為高雄中小企銀西屏東分行併入東屏東分行，自89年1 月24
    日起改為帳號為0000000000000 號帳戶），委由甲○○代為
    繳交應分擔之貸款本息，詎甲○○僅於87年5 月29日繳交28
    ,800 元 貸款本息後，即自87年6 月間起，竟意圖為自己不
    法所有之概括犯意，連續將乙○○上開自87年5 月5 日起至
    87年7 月23日止之匯款，合計95,000元予以侵占入己，且不
    再繳納本件貸款之任何本息，嗣經臺灣中小企業銀行向乙○○催繳本息，始得悉上情。
二、案經乙○○訴由台灣屏東地方法院檢察署檢察官偵查起訴。
    理  由
壹、有罪部分：
  一、證據能力：
    (一)所謂供述證據，係指利用人之經驗、知識為基礎之報告或
      供述作為證據資料之證據，例如證人之證言、鑑定人之鑑
      定、被告之供述等屬之。所謂「非供述證據」，係指供述
      證據以外之證據資料，如供犯罪所用之工具、犯罪所得等
      屬之。供述證據與非供述證據之區別實益，在於傳聞法則
      適用之有無。蓋供述證據提出於法院之過程，須經人類知
      覺、記憶、表達等過程，然供述證據傳達到法院途中，因
      為夾雜人為錯誤之高度危險（諸如：供述人是否正確認識
      事實，其記憶有無錯誤，表達方式是否發生誤會，是否如
      實呈現等），均影響供述證據之正確性，故對於供述證據
      自有確認信用性之必要，因此為確保供述證據之正確性，
      發展出所謂傳聞法則之理論，藉以排除存在高度錯誤危險
      之傳聞證據。而判斷是否為供述證據，即在於該項證據是
      否有經過人的「知覺」、「記憶」及「表達」三項供述要
      素存在。經查，台灣中小企銀借據1 紙、台灣中小企銀契
      據條款變更契約1 紙、台新銀行國內匯款回條3 紙、華南
      商業銀行匯款回條聯1 紙、中興商業銀行匯款回條聯1 紙
      等證據，並無人的「知覺」、「記憶」及「表達」三項供
      述要素存在，故非供述證據，而無刑事訴訟法第159 條以
      下之傳聞法則適用，且就上開證據亦無排除證據能力之規
      定，故上開證據應有證據能力。又被告丙○○於高雄中小
      企銀帳戶之存摺存提明細查詢表1 份，為機械性列印之資
      料，並無上開三項供述要素存在，故非供述證據，亦有證
      據能力。
    (二)按「除前3 條之情形外，下列文書亦得為證據：一、除顯
      有不可信之情況外，公務員職務上製作之紀錄文書、證明
      文書。二、除顯有不可信之情況外，從事業務之人於業務
      上或通常業務過程所須製作之紀錄文書、證明文書。三、
      除前二款之情形外，其他於可信之特別情況下所製作之文
      書。」此刑事訴訟法第159 條之4 定有明文。經查，屏東
      縣內埔鄉○○段148 地號土地登記謄本、屏東縣內埔鄉○○段54建號建物登記謄本各1 份、及檢察官之勘驗筆錄1
      紙，係公務人員於審判外，本於其知覺、記憶，所表達之
      文書，屬於傳聞證據，惟此係該公務員本於職務上所製作
      之紀錄文書、證明文書，錯誤機率極低，依上開刑事訴訟
      法第159 條之4 第1 款之規定，均有證據能力。
    (三)次按「被告以外之人於審判外之陳述，雖不符前4 條之規
      定，而經當事人於審判程序同意作為證據，法院審酌該言
      詞陳述或書面陳述作成時之情況，認為適當者，亦得為證
      據。當事人、代理人或辯護人於法院調查證據時，知有第
      159 條第1 項不得為證據之情形，而未於言詞辯論終結前
      聲明異議者，視為有前項之同意。」此刑事訴訟法第159
      條之5 定有明文。經查，證人乙○○所提出之錄音譯文，
      係證人乙○○就於90年7 月4 日與被告談話錄音帶，經過
      其「知覺」（聽該錄音帶）、「記憶」後，在審判外所作
      之書面表達紀錄，為供述證據，而有傳聞法則之適用。惟
      被告甲○○知有此情事，而未於言詞辯論終結前聲明異議
      ，視為有該第159 條之4 第1 項之同意，且該譯文經檢察
      官比對後，與錄音帶之內容大致相符，已如下所述，可知
      證人乙○○就該錄音帶內容之記憶並無錯誤，表達亦無誤
      會，且如實呈現，故本院審酌製作當時之情況，認為適當
      而有證據能力。
  二、訊據被告甲○○固坦承證人即告訴人乙○○有於上開時間
      將上開房、地所有權移轉登記與伊，並與台灣中小企銀協
      議，自86年6 月17日起，增加伊及伊夫丙○○為連帶保證
      人，債務人仍為乙○○，且乙○○分別於87年4 月24日、
      87年5 月5 日、87年5 月21日、87年6 月24日及87年7 月
      23日分別匯款15,000元、50,000元、15,000元、15 ,000
      元及15,000元，合計110,000 元至丙○○之上開帳戶，及
      伊僅於87年5 月29日繳交28,800元貸款本息後，即自87年
      6 月間起，即未再繳交本息之事實，惟矢口否認有何侵占
      犯行，辯稱：乙○○是跟伊合夥處理上開房、地，從86年
      開始就約定各自分擔利息，所以乙○○從86年8 月開始就
      自己匯款到貸款帳戶內繳息，1 筆30,000元、1 筆80,000
      元，在87年1 月6 日又匯了1 筆30, 000 元到丙○○的上
      開帳戶內，因此不是從87年4 月才跟我協議，而且伊繳的
      利息比她負擔的還要多，沒有侵占乙○○匯給伊的95,000
      元，那些錢是要來補她差我的合夥上開房地的損失云云，
      經查：
    (一)證人乙○○於83年11月間向台灣中小企銀借款2,800, 000
      元，並提供上開房、地設定最高限額抵押權3,400,000 元
      ，及自86年6 月17日起，增加被告甲○○及丙○○為連帶
      保證人，債務人仍為乙○○等情，業經證人乙○○於本院
      審理時證述明確，並有台灣中小企銀借據1 紙、屏東縣內
      埔鄉○○段148 地號土地登記謄本、屏東縣內埔鄉○○段
      54建號建物登記謄本各1 份、台灣中小企銀契據條款變更
      契約1 紙在卷可憑，可信為真實。
    (二)又於87年4 月間某日，證人乙○○與被告甲○○協議上開
      該貸款本息約30,000元由其二人平均分擔乙節，有卷附證
      人郭芹英於90年7 月4 日與被告乙○○談話之錄音譯文，
      被告甲○○曾向證人乙○○稱：「我為了賣1 棟房子還先
      還20萬元，我光是利息就繳了一年多，你看利息有多少？
      包括這20萬元，還說我沒有繳利息，3 萬多都是我在繳，
      後來你說要幫我支付一半，你是後來才進來的，前面部分
      都是我在繳，你忘記了。」、「我過戶到現在，還為了這
      個還20萬本金，前面每個月3 萬元，3 萬的，後來我告訴
      你，我沒能力還，然後我們才我一半你一半的，就是這樣
      的」等語（見92年度偵字第5278號偵查卷第147 頁、第14
      8 頁），且經台灣屏東地方法院檢察署檢察官勘驗上開譯
      文及錄音帶內容，結果二者大致相符，且被告確實有講「
      後面你說要幫我支付一半，你是後面才進來的」等語，有
      勘驗筆錄附卷可證（見92年度偵字第5278號偵查卷第268
      頁背面）。
    (三)證人乙○○分別於87年4 月24日、87年5 月5 日、87年5
      月21日、87年6 月24日及87年7 月23日分別匯款15,000元
      、50,000元、15,000元、15 ,000 元及15,000元，合計11
      0,000 元至被告丙○○之上開帳戶，委由甲○○代為繳交
      所應分擔之本息乙情，除據證人乙○○於本院審理時證述
      明確外，且被告甲○○於偵查中亦自承「（問：為何告訴
      人要匯11萬元給你？）我與告訴人談好房貸本利要各負擔
      一半，所以她才會匯錢給我，託我要繳錢」等語（見90
      年度偵字第4545號偵查卷第58頁），並有台新銀行國內匯
      款回條3 紙、華南商業銀行匯款回條聯、中興商業銀行匯
      款回條聯各1 紙、被告丙○○於高雄中小企銀帳戶之存摺
      存提明細查詢表1 份在卷可稽，亦可信為實在。
    (四)被告甲○○於收受證人乙○○上開匯款後，僅於87年5 月
      29日繳交28,800元貸款本息，其餘款項即未繳交上開貸款
      本息而挪作他用等情，業據被告甲○○於偵查中自承「她
      給我的那11萬，我沒有全部繳，是因為她之前有欠我，我
      才挪過來」等語（見90年度偵字第4545號偵查卷第61頁背
      面），並有中小企銀90年8 月14日90鳳山字第085 號函可
      證，亦無疑義。
    (五)至於被告甲○○上開辯稱，已為證人乙○○所否認，且別
      無其他證據可資認定被告此之抗辯為真實；況本件就上開
      證人乙○○之匯款，既已約定係用來繳交上開貸款本息，
      縱認被告甲○○認為證人乙○○尚有欠款，然亦非被告甲○○得私自挪為填補欠款之用，是被告甲○○上開辯解，
      顯無可採。
    (六)綜上所述，本件事證明確，被告甲○○之犯行應可認定。
  三、核被告甲○○所為係犯刑法第335 條第1 項之普通侵占罪
      。被告甲○○先後多次犯行，時間緊接，所犯為構成要件
      相同之罪名，顯係基於概括之犯意為之，為連續犯，應依
      刑法第56條之規定論以一罪，並加重其刑。本院審酌被告
      甲○○貪圖不法利益，竟侵占上開證人乙○○限定用途之
      匯款，且犯後仍否認犯行，自應受有相當之刑事非難，惟
      念所侵占之金額非高等一切情狀，量處如主文所示之刑，
      並諭知易科罰金折算標準，以示懲戒。
貳、無罪部分：
  一、公訴意旨另認被告甲○○之上開犯行，與被告丙○○有犯
      意之聯絡及行為之分擔，而均為共同正犯，因認被告丙○○亦涉犯刑法第335條第1項之普通侵占罪云云。
  二、按犯罪事實應依證據認定之，無證據不得認定其犯罪事實
      ；不能證明被告犯罪者，應諭知無罪之判決，刑事訴訟法
      第154條第2 項、第301 條第1 項分別定有明文。
  三、訊據被告丙○○除與被告甲○○為上開相同之辯解外，另
      辯稱：乙○○是跟我太太甲○○談上開貸款本息各付一半
      的事，而不是跟我談的，我上開帳戶的印章、存摺都放在
      我太太那裏，匯款錢都是我太太去領的等語，經查：
    (一)證人乙○○於本院審理時證述：後來甲○○跟我講說一人
      付一半，叫我匯到丙○○的帳戶等語（見本院卷第117 頁
      背面），且被告甲○○於偵查中亦自承「（問：為何告訴
      人要匯11萬元給你？）我與告訴人談好房貸本利要各負擔
      一半，所以她才會匯錢給我，託我要繳錢」等語（見90年
      度偵字第4545號偵查卷第58頁），足見被告丙○○辯稱：
      乙○○是跟我太太甲○○談上開貸款本息各付一半的事，
      而不是跟我談的乙節為實在。
    (二)又被告甲○○於偵查中自承「她給我的那11萬，我沒有全
      部繳，是因為她之前有欠我，我才挪過來」等語（見90年
      度偵字第4545號偵查卷第61頁背面）。
    (三)綜上所述，本件受託為證人乙○○繳交上開貸款本息應負
      擔額者，為被告甲○○並非被告丙○○，且挪用上開匯款
      者，亦為被告甲○○也非被告丙○○，故尚難認被告丙○○就被告甲○○之上開犯行有何行為分擔或犯意聯絡可言
      ，自難以該罪相繩。此外，公訴人復未提出其他足資證明
      被告丙○○確有與被告甲○○就上開侵占之犯行，有犯意
      之聯絡或行為分擔之證據，故應認不能證明被告丙○○犯
      罪，揆諸前揭意旨，應為被告丙○○無罪之諭知。
、據上論斷，應依刑事訴訟法第301 條、第299 條第1 項前段
    ，刑法第56條、第335 條第1 項、第41條第1 項前段，罰金
    罰緩提高標準條例第1 條前段、第2 條，判決如主文。
本案經檢察官潘國威到庭執行職務。
中    華    民    國    95    年    5     月    3     日
                  刑事第一庭    審判長法  官  潘正屏
                                      法  官  羅培毓
                                      法  官  曾吉雄
以上正本證明與原本無異。
如不服本判決應於收受本判決送達後十日內向本院提出上訴書狀
，其未敘述上訴理由者，並得於提起上訴後十日內向本院補提理
由書狀（均須按他造當事人之人數附繕本）「切勿逕送上級法院
」
                                      書記官  潘美碧
中    華    民    國    95    年    5     月    3     日
附錄本案論罪科刑法條全文
刑法第335 條第1 項
意圖為自己或第三人不法之所有，而侵占自己持有他人之物者，
處五年以下有期徒刑、拘役或科或併科一千元以下罰金。


司法院資訊處製作；財團法人民間司法改革基金會備份。
